【裁判字號】    90,台上,6236
【裁判日期】    901011
【裁判案由】    違反組織犯罪防制條例等
【裁判全文】
最高法院刑事判決                                九十年度台上字第六二三六號
    上  訴  人  楊 昭 鎦
    被      告  寅    ○
                未 ○ ○
                酉○○○
                申 ○ ○
                黃 ○ ○
                Ｄ○○○
                丙 ○ ○
                庚 ○ ○
                巳 ○ ○
                Ｂ ○ ○
                午 ○ ○
                Ｆ ○ ○
                Ｃ ○ ○
                Ｉ    ○
                Ｈ ○ ○
                Ｇ ○ ○
                Ｅ ○ ○
                宙 ○ ○
                宇 ○ ○
                Ａ ○ ○
                玄 ○ ○
                辛 ○ ○
                乙 ○ ○
                己 ○ ○
                丑 ○ ○
                戊 ○ ○
                丁 ○ ○
                亥 ○ ○
                子 ○ ○
                癸 ○ ○
                卯 ○ ○
                辰 ○ ○
                天 ○ ○
                甲 ○ ○
                戌 ○ ○
                台灣中小企業銀行股份有限公司
    兼 右一 人
    代  表  人  地 ○ ○
    被      告  長安國際開發股份有限公司
    兼右代表人  壬 ○ ○
右上訴人因自訴被告等違反組織犯罪防制條例等案件，不服台灣高等法院中華民國八
十八年八月十一日第二審判決（八十八年度上訴字第七十六號，自訴案號：台灣台北
地方法院八十四年度自字第一一四四號），提起上訴，本院判決如左：
    主  文
上訴駁回。
    理  由
按刑事訴訟法第三百七十七條規定，上訴於第三審法院，非以判決違背法令為理由，
不得為之。是提起第三審上訴，應以原判決違背法令為理由，係屬法定要件。如果上
訴理由狀並未依據卷內訴訟資料，具體指摘原判決不適用何種法則或如何適用不當，
或所指摘原判決違法情事，顯與法律規定得為第三審上訴理由之違法情形，不相適合
時，均應認其上訴為違背法律上之程式，予以駁回。本件原判決綜合調查證據之結果
，認上訴人楊昭鎦自訴被告寅○、未○○、酉○○○、申○○、黃○○、丙○○、庚
○○、巳○○、Ｂ○○、宙○○、宇○○、Ａ○○、玄○○、辛○○、乙○○、己○
○、丑○○、戊○○、丁○○、午○○、Ｆ○○、Ｃ○○、Ｉ○、Ｈ○○、Ｇ○○、
Ｅ○○、Ｄ○○○與案外人等人涉犯如原判決理由欄一、之(一)所示違反組織犯罪防制
條例等罪之同一事實，業據檢察官終結偵查，處分不起訴在案，依法不得再行自訴。
上訴人自訴被告壬○○、亥○○、子○○、癸○○、辰○○、天○○、卯○○、地○
○、甲○○等人與上開被告等涉犯如原判決理由欄一、之(一)所示違反組織犯罪防制條
例等罪，無積極證據證明。另上訴人自訴被告寅○、未○○、酉○○○、申○○、黃
○○、丙○○、庚○○、巳○○、Ｂ○○、宙○○、宇○○、Ａ○○、玄○○、辛○
○、乙○○、己○○、丑○○、戊○○、丁○○、午○○、、胡文裕、亥○○、子○
○、癸○○、辰○○、天○○、卯○○、地○○、戌○○、甲○○、Ｆ○○、Ｃ○○
、Ｉ○、Ｈ○○、Ｇ○○、Ｅ○○、Ｄ○○○等人涉嫌教唆台灣台北地方法院檢察署
檢察官犯刑法第一百二十五條第一項第三款之罪部分，上訴人並非犯罪之直接被害人
，不得提起自訴。因而維持第一審諭知就上開三部分為自訴不受理及無罪之判決，駁
回上訴人在第二審之上訴，已詳敘其認定之理由，從形式上觀察，並無任何違背法令
之處。另就上訴人自訴被告戌○○涉犯如原判決理由欄一、之(一)所示違反組織犯罪防
制條例等罪部分，以其已死亡為由，乃撤銷第一審此部分之判決，而另為諭知此部分
不受理之判決，所為論斷，亦有卷內死亡證明書在卷。上訴意旨，對於原審上開各部
分判決究竟如何違背法令，並未依據卷內資料為具體之指摘，徒以其所提出之證據已
足以證明被告等有其所指之犯行，係憑己意任意指摘原判決違法，難謂已符合首揭法
定上訴要件，其此部分之上訴中就自訴常業詐欺、違反洗錢防制條例、組織犯罪防制
條例、背信、業務侵占等部分之上訴，均違背法律上之程式，應予駁回（背信及業務
侵占二部分，上訴人係於八十四年十月二十四日刑事訴訟法第三百七十六條修正前提
起自訴，故得上訴於本院）。至此部分之上訴中關於侵占、詐欺得利、詐欺取財、公
平交易法等部分，係屬刑事訴訟法第三百七十六條第三至五款之案件，既經原審判決
，自不得上訴於第三審法院，其此等部分之上訴非合法，應予駁回。另上訴人自訴被
告台灣中小企業銀行股份有限公司及長安國際開發股份有限公司違反公平交易法部分
，依該法第三十八條規定，係對於法人專科罰金，屬刑事訴訟法第三百七十六條第一
款之案件，此部分原審維持第一審為無罪之判決，亦駁回上訴人在第二審之上訴，既
經原審判決，自不得上訴於第三審法院，其此部分上訴為不合法，應予駁回。
據上論結，應依刑事訴訟法第三百九十五條前段，判決如主文。
中      華      民      國     九十     年      十      月     十一     日
                              最高法院刑事第二庭
                                  審判長法官  莊  來  成
                                        法官  謝  俊  雄
                                        法官  白  文  漳
                                        法官  蘇  振  堂
                                        法官  惠  光  霞
      右正本證明與原本無異
                                              書  記  官
中      華      民      國     九十     年      十      月     十八     日


司法院資訊處製作；財團法人民間司法改革基金會備份。
